臺灣高等法院花蓮分院刑事判決　　　　 110年度上易字第68號
上　訴　人
即　被　告　吳煜鏜





上列上訴人即被告因竊盜案件，不服臺灣花蓮地方法院中華民國
110年8月23日第一審判決（110年度易字第174號；起訴案號：臺
灣花蓮地方檢察署109年度偵字第5096號），提起上訴，本院判
決如下：
    主  文
上訴駁回。
    理  由
一、刑事訴訟法第361條第2項法律見解分析：
（一）按不服地方法院之第一審判決而上訴者，應向管轄第二審
      之高等法院為之。上訴書狀應敘述具體理由。第二審法院
      認為上訴書狀未敘述理由，應以判決駁回之，刑事訴訟法
      第361條第1項、第2項、第367條前段定有明文。亦即不服
      地方法院之第一審判決而上訴者，須提出上訴書狀，並敘
      述具體理由，為上訴必備之程式。倘其上訴書狀已敘述理
      由，但所敘述者非屬具體理由，仍屬不符上訴之法定程式
      ，由第二審法院以其上訴不合法律上程式，判決駁回，不
      生定期命補正之問題。此觀刑事訴訟法第350條第1項、第
      361條、第362條前段及第367條前段之規定自明。
（二）次按「刑事訴訟法第三百六十一條第一項、第二項規定，
      不服地方法院之第一審判決而上訴者，須提出上訴書狀，
      並應敘述具體理由。就修法過程以觀，原草案為：『依前
      項規定提起上訴者，其上訴書狀應敘述理由，並引用卷內
      訴訟資料，具體指摘原審判決不當或違法之事實。其以新
      事實或新證據為上訴理由者，應具體記載足以影響判決結
      果之理由。』嗣經修正通過僅保留『上訴書狀應敘述具體
      理由』之文字，其餘則刪除，稽其立法目的僅在避免『空
      白上訴』，故所稱『具體理由』，並不以其書狀應引用卷
      內訴訟資料，具體指摘原審判決不當或違法之事實，亦不
      以於以新事實或新證據為上訴理由時，應具體記載足以影
      響判決結果之情形為必要。但上訴之目的，既在請求第二
      審法院撤銷或變更第一審之判決，所稱『具體』，當係抽
      象、空泛之反面，若僅泛言原判決認事用法不當、採證違
      法或判決不公、量刑過重等空詞，而無實際論述內容，即
      無具體可言。從而，上開法條規定上訴應敘述具體理由，
      係指須就不服判決之理由為具體之敘述而非空泛之指摘而
      言。倘上訴理由就其所主張第一審判決有違法或不當之情
      形，已舉出該案相關之具體事由足為其理由之所憑，即不
      能認係徒托空言或漫事指摘；縱其所舉理由經調查結果並
      非可採，要屬上訴有無理由之範疇，究不能遽謂未敘述具
      體理由。」（最高法院106年7月4日106年度第8次刑事庭
      會議決議、最高法院110年度台上字第4021號、第2311號
      、109年度台上字第5620號、107年度台非字第182號判決
      意旨參照）。
（三）最高法院106年度台上字第162號、第1764號判決亦由憲法
      保障人民訴訟權及國際公約角度認「憲法第16條所定人民
      訴訟權之保障，就規範目的而言，應合乎有效的權利保障
      及有效的權利救濟之要求，在權利救濟的司法制度設計上
      ，其應循之審級制度及相關程序，立法機關雖得衡量訴訟
      性質以法律為合理之規定，惟參之已具內國法性質之公民
      與政治權利國際公約（下稱公政公約）第14條第5項揭櫫
      ：『經判定犯罪者，有權聲請上級法院依法覆判其有罪判
      決及所科刑罰。』及公政公約第32號一般性意見第48段之
      論述，公約所指由上級審法院覆判有罪判決的權利，係指
      締約國有義務根據充分證據和法律進行實質性覆判，倘僅
      限於覆判為有罪判決的形式，而不考量事實情況，並不符
      合本項義務之要求。可見，有罪判決之刑事被告除非係可
      歸責於自己之事由致喪失上訴權（例如遲誤上訴期間），
      或如刑事訴訟法第455條之1第2項、第455條之10第1項前
      段，有關簡易程序或協商程序所設不得上訴之規定，係以
      非重罪且被告無爭執之案件為適用對象，並以被告自由意
      願及協商合意為其基礎，事先已使被告充分了解，即使第
      一審法院判決即是終審，仍無損其正當權益，與公政公約
      第14條第5項規定無違外，否則原則上應受一次實質有效
      上訴救濟機會之訴訟權保障，乃國際公約所認定之最低人
      權標準，同時係刑事審判中對刑事被告最低限度之保障，
      具有普世價值，亦屬我國國際法上之義務。」前開最高法
      院一致之見解，係俾落實公政公約實質有效保障刑事被告
      上訴權之意旨。
（四）從而所謂應敘述「具體理由」，係指須就不服判決之理由
      為具體之敘述而非空泛之指摘而言；亦即須就其所主張第
      一審判決有違法或不當之情形，舉出該相關之具體事由足
      為其理由所憑，始足當之（最高法院109年度台上字第367
      號、108年度台上字第2610號判決意旨參照）。雖不以引
      用卷內訴訟資料，或記載足以影響判決結果之新事實或新
      證據，而具體指摘原審判決不當或違法為必要，但若僅空
      泛指摘原判決認事用法不當、採證違法、判決不公，或量
      刑過重、過輕，或僅以泛詞請求從輕量刑，要難謂係具體
      理由，其據此提起上訴，顯與第二審上訴制度旨在請求第
      二審法院撤銷、變更第一審不當或違法之判決，以實現個
      案救濟之立法目的不相契合，自難准許（最高法院110年
      度台上字第2254號判決意旨參照）。倘上訴人之上訴書狀
      ，雖敘述上訴理由，惟未具體敘述第一審判決有何上述違
      法、不當情形，而泛言原判決認事錯誤、用法不當、量刑
      失衡，而無實際之論述內容或僅泛詞陳述其主觀之期待，
      即與未敘述具體理由無異，所為上訴，仍不符合上訴之法
      定要件，應由第二審法院以上訴不合法律上程式，予以駁
      回（最高法院109年度台上字第3556號、第331號、108年
      度台上字第3382號判決意旨參照）。
二、上訴意旨如附件刑事上訴補提理由狀所載。
三、原判決業已依上訴人即被告吳煜鏜（下稱被告）之自白及告
    訴人二人之證述，並有原法院開立之搜索票、花蓮縣警察局
    吉安分局搜索扣押筆錄、扣押物品目錄表、贓物認領保管單
    、扣押物照片、內政部警政署刑事警察局鑑定書、花蓮縣警
    察局吉安分局現場勘察紀錄表、現場照片、車號查詢機車車
    籍等件在卷可稽，足徵被告之任意性自白與事實相符，認被
    告犯共同攜帶兇器竊盜罪事證明確，而判處被告有期徒刑10
    月，並依法宣告沒收及追徵，均有相關證據方法為憑。而共
    同被告黃春燕經原判決認共同犯攜帶兇器竊盜罪，判處有期
    徒刑6月，如易科罰金，以新臺幣（下同）1千元折算1日，
    緩刑2年，並應自判決確定之日起1年內，向公庫支付3萬元
    ，黃春燕並未提起上訴，亦於110年10月4日確定，有黃春燕
    臺灣高等法院被告前案紀錄表乙份附卷可參（見本院卷第81
    頁）。參以被告於警詢中自承：因我老婆黃春燕被裁員又有
    小孩要養，才一時起貪念行竊，除了我與黃春燕前往○○○
    民宿行竊外，沒有其他共犯等語（見警卷第13頁）；於偵查
    中自承：109年9月初去○○○民宿有帶拆水龍頭的螺絲起子
    等物，水龍頭上有螺絲要拆開；我去○○○民宿偷3次，9月
    初黃春燕有一起去，她有跟我一起去偷東西；螺絲起子3支
    及鉗子4支是偷東西攜帶的工具（見偵卷第24、32、33頁）
    ；於原審準備程序中自承：我承認那是有人的民宿，我不應
    該進去拿別人的東西，我有使用螺絲起子、鉗子行竊等語，
    對於起訴之犯罪事實不爭執，本件沒有爭點等情（見原審卷
    第79、80頁）；於原審審理中復表示對檢察官起訴犯罪事實
    都承認沒有意見等語（見原審卷第90頁）。足徵被告始終自
    白與黃春燕共同犯本件加重竊盜犯行，則原審之認事用法信
    而有徵，並未違反經驗法則或論理法則。被告雖提起本件上
    訴，惟細究其上訴理由，無非堆疊實務見解（見本院卷第21
    至24頁、第26至31頁），及引用原判決之文字內容（見本院
    卷第21、23、25至28頁），顯非具體理由。其餘部分被告空
    泛指稱黃春燕不知情、無攜帶任何工具等情，遽指原判決有
    不備理由、理由矛盾、判決適用法則不當等違誤，顯係泛詞
    陳述其主觀之期待，揆諸上開見解，即與未敘述具體理由無
    異，所為上訴，不符合上訴之法定要件。從而上訴意旨並未
    具體指摘原判決認事、用法有何違法或不當，構成應予撤銷
    之具體理由，其上訴自不合法律上之程式。
四、綜上所述，本件被告上訴，不合法律上之程式，且無從命補
    正，爰不經言詞辯論，逕予駁回。
據上論斷，應依刑事訴訟法第367條前段、第372條，判決如主文
。
中    華    民    國   110    年    11    月    5     日
                  刑事庭審判長法  官  張宏節（主辦）
                              法  官  林碧玲
                              法  官  林恒祺
以上正本證明與原本無異。
本件不得上訴。
中    華    民    國   110    年    11    月    8     日
                              書記官  林香君